【裁判字號】    97,聲,1867
【裁判日期】    971210
【裁判案由】    定應執行刑
【裁判全文】
臺灣士林地方法院刑事裁定              97年度聲字第1867號
聲  請  人  臺灣士林地方法院檢察署檢察官
受  刑  人  甲○○
上列聲請人因受刑人數罪併罰有二裁判以上，聲請定其應執行之
刑（97年度執聲字第1062號），本院裁定如下：
    主  文
甲○○所犯如附表所示之罪應執行有期徒刑柒月，如易科罰金以
銀元參佰元即新臺幣玖佰元折算壹日。
    理  由
一、聲請意旨略以：受刑人甲○○因犯詐欺等案件，先後經判決
    確定如附表，應依刑法第53條及第51條第5 款之規定，應定
    其應執行刑，爰依刑事訴訟法第477條第1項聲請裁定等語。
二、本院查：
(一)按數罪併罰，有二裁判以上者，依刑法第51條規定，定其應
    執行刑，同法第53條定有明文。又民國94年2 月2 日修正公
    布，自95年7 月1 日起施行之刑法第2 條第1 項規定：「行
    為後法律有變更者，適用行為時之法律。但行為後之法律有
    利於行為人者，適用最有利於行為人之法律。」而依刑法第
    51條定應執行刑時，裁判確定前犯數罪，其中一罪在新法施
    行前者，亦應為新舊法比較（最高法院95年5 月23日第8 次
    刑事庭會議決議參照）。本件受刑人因詐欺等案件，經法院
    先後判處如附表所示之刑（詳如附表所示），均經分別確定
    在案，其中所犯詐欺罪並依中華民國九十六年罪犯減刑條例
    之規定減其宣告刑，查受刑人於裁判確定前所犯二罪，其中
    一罪於95年7 月1 日之前該次刑法修正施行前所犯，揆諸上
    開說明，自應為新舊法之比較適用。又比較適用最有利於行
    為人之法律，應就罪刑有關之一切情形，比較其全部之結果
    ，而為一體之適用，不應一部分適用新法，一部分適用舊法
    ，最高法院著有29年上字第964 號判例意旨可資參照。
(二)經查：
  1.修正前刑法第51條規定：「數罪併罰，分別宣告其罪之刑，
    依左列各款定其應執行者：」，其中第5 款規定：「宣告多
    數有期徒刑者，於各刑中之最長期以上，各刑合併之刑期以
    下，定其刑期。但不得逾20年。」修正後刑法第51條第5款
    規定：「宣告多數有期徒刑者，於各刑中之最長期以上，各
    刑合併之刑期以下，定其刑期。但不得逾30年」。經新舊法
    比較結果，修正後刑法並非較有利於受刑人，故依刑法第2
    條第1 項前段之規定，仍應以修正前刑法第51條第5 款規定
    ，定其應執行之刑。
  2.再受刑人行為後，刑法第41條亦有修正，於犯罪時之刑法第
    41條第1 項規定：「犯最重本刑為5 年以下有期徒刑以下之
    刑之罪，而受6 個月以下有期徒刑或拘役之宣告，因身體、
    教育、職業、家庭之關係或其他正當事由，執行顯有困難者
    ，得以1 元以上3 元以下折算1 日，易科罰金。但確因不執
    行所宣告之刑，難收矯正之效，或難以維持法秩序者，不在
    此限。」又被告行為時之易科罰金折算標準，依修正前罰金
    罰鍰提高標準條例第2 條（現已刪除）規定，就其原定數額
    提高為100 倍折算1 日，亦即被告行為時之易科罰金折算標
    準，應以銀元100 元以上300 元以下之數額折算1 日，經折
    算為新臺幣後，應以新臺幣300 元以上900 元以下折算為1
    日。惟95年7 月1 日施行之刑法第41條第1 項則規定：「犯
    最重本刑為5 年以下有期徒刑以下之刑之罪，而受6 個月以
    下有期徒刑或拘役之宣告者，得以新台幣1000元、2000元或
    3000元折算1 日，易科罰金。但確因不執行所宣告之刑，難
    收矯正之效，或難以維持法秩序者，不在此限」，併於同日
    廢除罰金罰鍰提高標準條例第2 條之規定，亦即係以1000
    元、2000元或3000元折算一日。就上開易科罰金折算標準，
    修正前之刑法及罰金罰鍰提高標準條例第2 條規定，係以新
    台幣300 元以上900 元以下之金額定其折算標準，然修正後
    之刑法規定則係以1000元、2000元、3000元折算1 日，顯然
    以修正前之法律規定較有利於受刑人。
  3.末查94年2 月2 日修正公布，並自95年7 月1 日施行之刑法
    施行法第3 之1 條第3 項規定：「於94年1 月7 日刑法修正
    施行前犯併合處罰數罪中之一罪，且該數罪均符合第41條第
    1 項得易科罰金之規定者，適用90年1 月4 日修正之刑法第
    41條第2 項規定。」亦即有關併合處罰之數罪均有第41 條
    第1 項之情形，其應執行之刑逾6 月者，亦適用修正前之刑
    法第41條第2 項規定之適用。是經綜合比較之結果，本件應
    一體適用修正前之刑法第41條第1 項前段、第2 項、第51
    條第5 款及罰金罰鍰提高標準條例第2 條之規定，定其應執
    行之刑及易科罰金之折算標準，合先敘明。
三、茲檢察官聲請就附表所示之罪定其應執行之刑，本院審核認
    聲請為正當，應定其應執行之刑，爰依刑事訴訟法第477 條
    第1 項，刑法第2 條第1 項前段、第53條，修正前刑法第51
    條第5 款、第41條第1 項前段、第2項 ，刑法施行法第3 條
    之1 第3 項，刪除前之罰金罰鍰提高標準條例第2 條，現行
    法規所定貨幣單位折算新臺幣條例第2 條，裁定如主文。
中    華    民    國    97    年    12    月    10    日
                  刑事第四庭法  官  吳維雅
以上正本證明與原本無異。
如不服本裁定，得於裁定送達後5 日內，向本院提起抗告書狀。
                            書記官  劉育君
中    華    民    國    97    年    12    月    10    日


司法院資訊處製作；財團法人民間司法改革基金會備份。
